最高法院刑事判決　　　　　　　　　　　　　　　　八十八年度台上字第七一四號
　　上訴人　乙○○
　　代理人　石　琪
　　被　告　甲○○
右上訴人因自訴被告職案件，不服台灣高等法院台中分院中華民國八十七年十月十
九日第二審判決（八十七年度上訴字第一九三五號，自訴案號：台灣台中地方法院八
十六年度自字第九六四號），提起上訴，本院判決如左：
    主  文
上訴駁回。
    理  由
按刑事訴訟法第三百七十七條規定：上訴於第三審法院，非以判決違背法令為理由，
不得為之。是提起第三審上訴，應以原判決違背法令為理由，係屬法定要件，且必須
依據卷內資料為具體之指摘，並足據以辨認原判決已具備違背法令之形式，始屬相當
。本件原判決維持第一審諭知自訴不受理之判決，係以：(一)關於上訴人自訴被告不當
課徵土地增值稅及溢徵地價稅部分，因同一案件業經上訴人前於民國八十五年十二月
十六日具狀向第一審法院提起自訴（八十五年度自字第一五八五號），經第一審法院
認被告犯罪嫌疑不足，以裁定駁回自訴後，上訴人提起抗告，復經原審法院於八十六
年六月十九日認其抗告無理由，予以駁回而確定在案（八十六年度抗字第八一號）。
上訴人雖以發見新事實、新證據，又於同年九月二十二日，向第一審法院再行提起本
件自訴，然因其所主張之「新事實」、「新證據」，業於前案提出，並經法院審酌，
尚非刑事訴訟法第二百六十條第一項所稱之新事實或新證據，自不得依同法第三百二
十六條第四項之規定再行自訴；(二)關於上訴人自訴被告違法課徵工程受益費部分，因
上訴人非其所指課稅標的即台中市○○路（現為建國北路）一段五十二巷六號房屋之
所有人，即非該受益費之被徵收者，並非犯罪之直接被害人，依法不得提起自訴。因
認第一審所為不受理之判決，要無不合。業已依據調查之結果，明其論斷之憑據。
上訴意旨略稱：前揭台中市○○路○段五十二巷六號房屋，雖為辦理購屋貸款，而於
名義上登記為上訴人之子石東新所有，然實際上係由上訴人負責清償貸款本息，原判
決認上訴人非被告違法徵收工程受益費之被害人，與法理不合；又原審未傳訊被告即
為上訴駁回之判決，亦有違誤等語。惟按得對於公務員違法徵收稅捐罪提起自訴之人
，以該罪之直接被害人即被違法徵收該項稅款之個人為限，上訴人既非其所指被告違
法課徵工程受益費之對象（即納稅義務人），原判決以其非此部分之犯罪直接被害人
，因認其不得提起自訴，從形式上觀察，尚無違背法令可言。又按對於第一審諭知不
受理之判決上訴時，第二審認其為無理由而駁回上訴時，得依刑事訴訟法第三百七十
二條之規定，不經言詞辯論為之。本件經第一審為不受理之判決後，上訴人提起之第
二審上訴，既經原審認為無理由而予駁回，其未傳訊被告到庭即為判決，自不生違背
法令之問題，上訴意旨執為指摘，顯非適法之第三審上訴理由。至其餘上訴意旨泛稱
：被告倚仗權勢，橫徵暴歛，鐵證如山，受害人民計將萬戶，怨聲載道云云，經核並
非針對原判決之論據，所為之具體指摘，難謂已符合首揭法定上訴第三審之要件。其
上訴違背法律上之程式，應予駁回。
據上論結，應依刑事訴訟法第三百九十五條前段，判決如主文。
中      華      民      國    八十八    年      二      月     十一     日
                              最高法院刑事第五庭
                                  審判長法官  黃  劍  青
                                        法官  劉  敬  一
                                        法官  林  增  福
                                        法官  邵  燕  玲
                                        法官  張  清  埤
      右正本證明與原本無異
                                              書  記  官
中      華      民      國    八十八    年      二      月    二十二    日
                                                                      Ａ
